臺灣新竹地方法院刑事裁定　　　　　　　　　　　　　　　九十年度自字第五二號
　　自　訴　人　黃永榮
　　　　　　　　即協興企業社
　　被　　　告　甲○○○
　　　　　　　　乙○○
右列被告等因詐欺案件，經自訴人提起自訴，本院裁定如左：
    主    文
自訴駁回。
    理    由
一、自訴意旨略以：被告甲○○○、乙○○係夫妻，共同自民國八十六年四月起，以
    被告甲○○○擔任負責人之翊盛工業股份有限公司（下稱翊盛公司），電話委託
    自訴人為其運動器材從事油壓缸噴漆之加工，但八十六年四月至八月，即積欠加
    工款新台幣（下同）八十九萬二千一百九十二元未付，經自訴人催討，被告二人
    於八十六年九月一日共同簽發同上金額之本票，換回已退票之支票，並表示願於
    八十七年八月三十一日清償，但屆期並未清償。八十七年九月起，以被告乙○○
    為負責人之驤揚企業有限公司（下稱驤揚公司）恢復生產，再繼續委託自訴人為
    其加工，自訴人本因渠等前欠未清不願接受，但被告二人表示如自訴人幫忙，渠
    等經營之驤揚公司營業狀況提昇，即可清償先前所欠之加工款，自訴人信以為真
    ，乃同意為其加工。八十七年九月至十月之加工款，被告二人固依約支付，但八
    十七年十一月至八十八年一月之加工款又積欠未償，共計五十六萬四千二百十四
    元，迄今被告二人已不知去向。前開八十六年間部分，被告二人係利用與自訴人
    第一次交易之機會詐騙自訴人；八十七年部分，被告二人則係取信於自訴人一段
    時間後，再度詐騙自訴人，渠等所為已涉刑法第三百三十九條第一項詐欺罪嫌，
    爰提起本件自訴。
二、查被告二人之住居所固非本院轄區，且自訴人持有之支票、本票，其上記載之付
    款地各為桃園縣楊梅鎮、桃園縣平鎮市及台北縣板橋市，亦非本院所轄，惟依自
    訴人所陳，其與被告二人之交易方式係透由電話聯繫，自訴人在其位於新竹縣新
    豐鄉之工廠接獲被告委託代工之電話後，便從事運動器材油壓缸噴漆之加工，完
    成後運抵被告二人位在桃園縣富岡鄉之工廠，衡諸電話具有聯絡發話與受話二端
    之特性，則被告位處新竹縣新豐鄉之工廠堪可認定屬於犯罪地之一，從而，本院
    具有管轄權，合先敘明。
三、按法院或受命推事於自訴案件第一次審判期日前，訊問自訴人、被告及蒐集或調
    查證據結果，如認案件有刑事訴訟法第二百五十二條至第二百五十四條之情形者
    ，得以裁定駁回其自訴，同法第三百二十六條第三項、第一項定有明文。次按事
    實之認定應憑證據，如未能發現相當證據，或證據不足以證明，自不能以推測或
    擬制之方法，為裁判基礎（最高法院四十年臺上字第八六號判例參照）。又刑法
    第三百三十九條第一項詐欺罪之成立，以意圖為自己或第三人不法之所有，以詐
    術使人將本人或第三人之物交付為要件，若行為人所用方法，不能認為詐術，亦
    不致使人陷於錯誤，則不得遽以該罪相繩（最高法院四十六年臺上字第二六０號
    判例）。
四、本件自訴人認被告二人所犯詐欺罪嫌，就八十六年間欠款部分，係認被告二人利
    用初次交易機會實施詐騙，對於八十七年至八十八年部分，則認為渠等先按期付
    款一段期間後，取得自訴人之信賴，之後則再度施詐，並提出本票一張、支票暨
    退票理由單二份、統一發票三紙為其主要論據。而被告二人屢經傳喚，均未到庭
    。經查：
（一）自訴人與被告二人間之委託加工交易行為經過情形，自訴人於本院訊問時業已
      陳稱：「八十四年起他們（即被告二人）委託我加工，起初支付加工款的支票
      有兌現，直到八十六年四月開始支票開始跳票，我與他們合作好幾年，也耳聞
      他們經營不好，景氣差也有關係」、「（八十六年四月起）大家都這樣流傳他
      們二人經營不好，當時景氣也很差，我自己也感覺得出來」、「（問：八十七
      年十一月到八十八年一月被告欠你加工款沒付？）是，聽說他們週轉不靈。（
      問：八十七年九月他們是怎麼說的讓你願意幫他們加工？）他們說要繼續做才
      能賺錢還欠我的帳。（問：你後來有沒有去看過他們的工廠？）有，他們都正
      常出貨，所以我才願意繼續幫忙加工」、「他們的工廠都在桃園縣富岡鄉，他
      們委託我加工的器材也是我先去他們的工廠領取，（問：你領取未加工前的器
      材以及把加工好後的成品送過去時，他們的工廠看起來運作情形如何？）看起
      來正常」、「（八十七年九月、十月之加工款）應該是每個月一、二十萬元」
      、「（問：自訴狀所提統一發票你有拿去報帳嗎？）有，國稅局也說沒有什麼
      問題」（分見本院九十年九月二十一日、九十一年二月一日、九十一年七月二
      十六日訊問筆錄）。準此，就八十六年間部分，自訴人被告二人顯然已非初次
      交易，而係彼此正常往來二年多後，因景氣不佳、被告二人對於翊盛公司經營
      不善，始造成簽發之支票無法按期兌現；就八十七年部分，衡情被告二人固曾
      請求自訴人幫忙繼續加工，俾營業狀況提昇後得以清償先前所欠之加工款，然
      自訴人對此亦陳稱八十七年九月至十月，每月一、二十萬元之加工款均依約收
      取，其本人數度親往被告二人之工廠時，被告所營之工廠皆正常出貨，堪信斯
      時被告二人確有經營驤揚公司業務之事實，則渠等所稱待營運狀況提昇得以清
      償前欠一節，應非子虛。
（二）次查，被告二人不論係八十六年間或八十七年至八十八年間，發生拒絕往來之
      情形後，均未繼續簽發已拒絕往來之支票，亦據自訴人陳述在卷。
（三）自訴人雖以其所持有之支票未兌現，認為被告二人涉嫌詐騙，但如前述，被告
      二人與自訴人間存在上開委任加工契約，自訴人因受託加工取得支票、本票，
      而被告二人亦確有經營翊盛公司、驤揚公司之事實，惟屢因經營不善致週轉不
      靈，是以，尚無何證據足資證明被告二人有何實施詐術之行為，自訴人對此部
      份亦始終未能舉證以實其說。況自訴人於本院九十年九月二十一日訊問時即供
      陳：因為之前有拿到本票裁定，想是否可以分到錢，但被告財產拍賣不出去，
      故遲至九十年間始提出詐欺告訴等語，益見本件實屬民事債權債務關係，而與
      刑法第三百三十九條之詐欺罪尚屬無涉。
（四）揆諸上揭說明，自訴人所主張者，核與詐欺罪之構成要件有間，是依本院訊問
      及調查結果，自訴人所認被告二人涉犯詐欺罪行，應係犯罪嫌疑不足甚明，依
      法即應以裁定駁回自訴。
據上論斷，應依刑事訴訟法第三百二十六條第三項，裁定如主文。
中      華      民      國    九十一    年     十一     月    二十九    日
                                  臺灣新竹地方法院刑事第一庭
     法  官  李珮瑜
右正本證明與原本無異。
如不服本裁定，應於裁定送達後五日內向本院提出抗告狀。
                                      書記官  龔紀亞
中      華      民      國    九十一    年     十一     月    二十九    日
